【裁判字號】    89,易,1167
【裁判日期】    890414
【裁判案由】    違反著作權法
【裁判全文】
臺灣高雄地方法院刑事判決                        八十九年度易字第一一六七號
    公  訴  人  臺灣高雄地方法院檢察署檢察官
    被      告  乙○○
右列被告因違反著作權法案件，經檢察官提起公訴（八十九年度偵字第四六一號），
本院判決如左：
    主    文
乙○○以明知為侵害著作權之物，意圖營利而交付之方法侵害他人之著作權為常業，
處有期徒刑壹年貳月。緩刑參年。扣案如附表所示之盜版雷射唱片貳佰片，均沒收。
    事    實
一、乙○○明知如附表所示之雷射唱片，係不詳姓名之人，未經如附表所示錄音著作
    財產權人之同意，而擅自重製之侵害著作權之物，竟意圖營利，於民國八十八年
    十月（起訴書誤載為二月）間某日，以每片新臺幣（下同）一百元之價格販入後
    ，隨即陳列在高雄縣鳳山市○○路夜市攤位上，以每片一百五十元之價格，販賣
    予不特定人，賴以維生，並以之為常業，共售出一、二十片。嗣於八十八年十二
    月二十三日晚上九時四十分許，在上址為警當場查獲，並扣得如附表所示非法重
    製之盜版雷射唱片共計二百片。
二、案經滾石國際音樂股份有限公司、上華國際企業股份有限公司、福茂音樂股份有
    限公司、科藝百代股份有限公司、博德曼股份有限公司、豐華唱片股份有限公司
    、新力哥倫比亞音樂股份有限公司、香港商環球國際股份有限公司、艾迴股份有
    限公司、華納國際音樂股份有限公司及魔岩唱片股份有限公司訴由高雄縣警察局
    鳳山分局報告臺灣高雄地方法院檢察署檢察官偵查起訴。
    理    由
一、訊據被告謝復華固不諱言於右揭時、地，販賣且交付前開盜版雷射唱片予不特定
    人之事實，惟矢口否認有何違反著作權法之犯行，辯稱：伊並不知道該雷射唱片
    係盜版品，且僅在晚上販賣，並無以之為常業之意云云。然查：
（一）右開犯罪事實，業據告訴代理人甲○○、王世賢分別於警、偵訊及本院審理時
      指述綦詳，並有被侵害錄音著作之音樂錄音帶外標在卷可稽，及如附表所示雷
      射唱片二百片扣案可佐。又扣案盜版雷射唱片之外包裝印刷粗糙，且無發行公
      司名稱等情，業據本院當庭勘驗屬實，製有勘驗筆錄在卷可稽，顯與市面上之
      正版雷射光碟片不同，且被告以雷射唱片每片一百元之價格販入，再以每片一
      百五十元之價格售予不特定人，此業據被告於警訊及偵審中供述明確，顯與市
      面上合法之相同雷射唱片每片約三百五十元之價格相差甚遠，是被告辯稱不知
      販賣者為盜版云云，顯係臨訟杜撰之詞，顯不足採。
（二）又按刑法上所謂常業犯，指反覆以同種類行為為目的之社會活動之職業性犯罪
      而言，至於犯罪所得之多寡，是否恃此犯罪為唯一之謀生職業，則非所問（最
      高法院八十五年臺上字第五一０號判例參照），本件被告雖辯稱僅在晚上擺攤
      販賣，並非以販賣盜版雷射唱片為業云云。惟查，被告係賴晚上販賣雷射唱片
      以為生計，及被查獲當時，並無其他工作，因必須扶養妻兒，故擺攤販賣等情
      ，業據被告於本院審理時供承在卷，參以扣案之雷射唱片達二百片，數量甚為
      龐大，且被告經營期間達二個月，期間非短，顯然主觀上有以反覆銷售盜版雷
      射唱片為常業之犯意，揆諸前揭最高法院判例意旨，當可認定被告販售盜版雷
      射唱片以為生計之常業行為。是被告空言否認，委無足取。
    綜上所述，被告所辯，顯不足採，本件事證明確，被告犯行洵堪認定。
二、核被告所為，係犯著作權法第九十四條，以犯第九十三條第三款違反第八十七條
    第二款明知為侵害著作權之物意圖營利而交付為常業罪。公訴人認被告係意圖銷
    售而陳列盜版雷射唱片，尚未賣出，所為構成著作權法第九十三條第三款、第八
    十七條第三款之明知為侵害著作權之物，意圖散布而陳列罪，容有誤會，惟起訴
    之基本社會事實同一，本院自得併予審理，並變更起訴法條。被告意圖營利而交
    付之雷射唱片，所收錄之多數歌曲，係重製如附表所示錄音著作財產權人享有著
    作權之著作，被告以一交付行為侵害多數著作權人之法益，為想像競合犯，依刑
    法第五十五條之規定，應從情節較重者處斷。爰審酌被告為一己私利，不知對他
    人之智慧財產權予以尊重看待，違反國際上普遍強調保護智慧財產權以期發揚人
    類精神創作之潮流，固應予重罰，惟顧及被告並無任何前科，此有臺灣高雄地方
    法院檢察署刑案資料查註紀錄表一紙可參，僅因一時貪圖小利而誤罹刑章，素行
    尚稱良好，販賣時間非長，所得無多，對告訴人所造成之損害應屬非鉅，情節尚
    非重大等一切情狀，量處如主文所示之刑。又查被告前未曾受有期徒刑以上刑之
    宣告，此有上開刑案資料查註紀錄表一紙在卷可憑，其因貪圖小利，一時失慮，
    致觸犯刑罰規定，所犯情節洵非重大，經此偵審程序，當知警惕，諒無再犯之虞
    ，本院認所宣告之刑以暫不執行為適當，爰併宣告緩刑三年，以啟自新。末查扣
    案如附表所示雷射唱片二百片，為被告所有之物，業據被告於本院陳明在卷，且
    為供犯罪所用之物，應依刑法第三十八條第一項第二款規定，宣告沒收。
據上論斷，應依刑事訴訟法第二百九十九條第一項前段、第三百條，著作權法第九十
四條、第九十三條第三款、第八十七條第二款，刑法第十一條前段、第五十五條、第
七十四條第一款、第三十八條第一項第二款，判決如主文。
本案經檢察官蔡麗宜到庭執行職務。
中      華      民      國        八十九    年    四    月    十四      日
                                          臺灣高雄地方法院刑事第七庭
                                              法  官    李  璧  君
右正本證明與原本無異。
如不服本判決，應於判決送達後十日內，向本院提出上訴狀。
                                              書記官    李  忠  霖
中      華      民      國      八十九      年    四    月    十七      日
附錄本案論罪科法條：
著作權法第九十四條：
以犯第九十一條、第九十二條或第九十三條之罪為常業者，處一年以上七年以下有期
徒刑，得併科新臺幣四十五萬元以下罰金。
第九十三條第三款：
有左列情形之一者，處二年以下有期徒刑，得併科新臺幣十萬元以下罰金：
三、以第八十七條各款方法之一侵害他人之著作權者。
第八十七條第二款：
二、明知為侵害著作權或製版權之物，而散布或意圖散布而陳列或持有或意圖營利而
    交付者。


司法院資訊處製作；財團法人民間司法改革基金會備份。
